臺灣彰化地方法院刑事判決
111年度交簡上字第27號
上  訴  人  臺灣彰化地方檢察署檢察官  
被      告  DANG VAN TUNG（中文名：鄧文松）



上列上訴人因被告犯公共危險案件，不服本院中華民國111年2月
25日111年度交簡字第230號第一審簡易判決（聲請簡易判決處刑
案號：111年度偵字第1582號），提起上訴，本院管轄之第二審
合議庭判決如下：
    主  文
原判決關於緩刑部分撤銷。
DANG VAN TUNG緩刑貳年，並應於本判決確定之日起陸個月內，
向公庫支付新臺幣肆萬元。
    犯罪事實及理由
一、本案審理範圍：
    按民國110年6月16日修正公布、同年月18日生效施行之刑事
    訴訟法第348條規定：「上訴得對於判決之一部為之。對於
    判決之一部上訴者，其有關係之部分，視為亦已上訴。但有
    關係之部分為無罪、免訴或不受理者，不在此限。上訴得明
    示僅就判決之刑、沒收或保安處分一部為之。」，其修法理
    由揭示：「為尊重當事人設定攻防之範圍，並減輕上訴審審
    理之負擔，容許上訴權人僅針對刑、沒收或保安處分一部提
    起上訴，其未表明上訴之認定犯罪事實部分，則不在第二審
    之審判範圍」之旨。查檢察官上訴書已表明係針對原審判決
    關於緩刑宣告部分聲明上訴(詳後述)，依前開說明，本件審
    理範圍僅限於原審判決之緩刑宣告部分，至於本案犯罪事實
    、證據及論罪等部分，均如附件原審判決書所載。
二、檢察官上訴意旨略以：被告無視政府一再宣導禁止酒駕之法
    令，竟於喝酒後騎乘機車外出，且呼氣酒精濃度達每公升0.
    31毫克，已危及他人生命、身體及財產安全，然原審僅審酌
    被告無前科與犯後坦承犯行等理由，逕予無附任何條件之緩
    刑宣告，判決顯有不當等語。
三、上訴理由之論斷：
(一)按緩刑及附條件緩刑之諭知，固屬事實審法院得依職權自由
    裁量之事項，惟並非概無法律上之限制，仍應受比例原則及
    公平原則之限制。而緩刑之負擔或條件不但落實犯罪行為人
    的再社會化需求，也顧及了犯罪受害人必須受到補償與社會
    對犯罪必須回應的期待，故緩刑宣告與緩刑條件之宣告，彼
    此間具有不可分的關係。又緩刑作為一社會內處遇制度，目
    的本在避免短期自由刑之弊害，蓋因短期自由刑既難以迅速
    矯正犯罪者、使之謀得生活技能，反而易因初犯與慣犯相處
    ，習得更多犯罪技巧、擴展犯罪網絡人脈。同時，也因為入
    監與社會隔離，頓時切斷犯罪者與社會的關聯，嚴重減損其
    名譽及信用性，致於出監後遭標籤化而難以更生回歸社會，
    尋無立足、包容之地而陷入再犯入監之惡性循環。然需併予
    正視的是，緩刑之非機構性的處遇措施，確實與刑罰應報、
    一般預防目的處於緊張關係，易使一般人對於緩刑有輕縱犯
    罪者之疑慮，難以平復已遭犯罪者撼動之法秩序，不足以重
    振、宣示法秩序之不可侵犯性。為平衡此種緊張關係，刑法
    第74條第2項規定法官宣告緩刑時，得斟酌情形，命犯罪行
    為人向被害人道歉、立悔過書、向被害人支付相當數額、向
    公庫支付一定之金額、提供40小時以上240小時以下之義務
    勞務、完成戒癮治療、精神治療、心理輔導等處遇措施、其
    他保護被害人安全或預防再犯之必要命令。藉由附條件緩刑
    方式，增加行為人於緩刑期間之負擔，相較於短期自由刑對
    犯罪者所造成之弊害，在刑罰方式欠缺多樣性之現時，附條
    件緩刑當有助於尋求個案處理之妥適性，以兼顧、平衡應報
    、一般預防及特別預防之目的及衝突。是以，評估行為人是
    否宜為緩刑或附條件緩刑之宣告，應綜合審酌刑罰之應報、
    一般預防及特別預防目的，判斷行為人是否具有刑罰之必要
    性及再犯危險性，並受比例原則與平等原則等一般法律原則
    之支配，以期達成客觀上之適當性、相當性與必要性之價值
    要求。
(二)原審判決以被告前未曾因故意犯罪受有期徒刑以上刑之宣告
    ，因一時失慮，致罹刑章，犯後已坦承犯行，考量被告為外
    籍勞工，隻身來台工作，無非是要給家人更好的生活，本案
    被告於酒後騎乘機車，酒測值不高，其所造成之公共安全危
    害的危險程度較低，如果被告入監服刑或易服社會勞動，其
    工作可能不保，若被告選擇易科罰金，無異使其經濟發生困
    難，故被告歷此刑事偵審教訓，自當所警惕，信無再犯之虞
    ，而諭知緩刑2年，並未附條件，固非無見。然近年來關於
    酒後駕車之公共危險案件層出不窮，被告無視政府一再宣導
    禁止酒駕行為之法令，卻仍酒後駕車外出，並因酒後注意力
    不佳而發生交通事故，且呼氣酒精濃度值達每公升0.31毫克
    ，實屬不該；又被告係騎乘重型機車外出，造成危害公共安
    全之危險度，亦較一般外籍勞工所騎乘之電動自行車高；況
    被告於本院審理時供述：目前每月實際領取之薪資約新臺幣
    （下同）3萬元，我同意罰錢，請給我緩刑之機會等語（見
    本院卷第49頁），應無原審所認罰錢會造成被告經濟困難之
    情事。故原審僅對被告宣告緩刑2年，並無附帶任何條件，
    顯不足以使被告記取教訓，難符合社會對犯罪必須回應的期
    待，且未發揮緩刑所附條件同予調和緩刑所應具備強化警惕
    被告、預防再犯之積極功能，難認符合比例原則。從而，檢
    察官之上訴為有理由，自應由本院將緩刑部分撤銷改判。　
    　
(三)被告前未曾因故意犯罪受有期徒刑以上刑之宣告，有臺灣高
    等法院被告前案紀錄表1份附卷可稽，其因一時失慮而罹刑
    章，犯罪情節尚輕，於偵查及審理時均坦承犯行，且已與被
    害人和解，此有和解書1份可參，堪認被告尚有悔意，信經
    此刑之宣告，應知所警惕，本院認宣告附加負擔之緩刑，已
    足達到警惕、預防再犯之效果，爰依刑法第74條第1項第1款
    之規定，宣告緩刑2年，以啟自新。又為促使被告日後更加
    重視法規範秩序、強化法治觀念，敦促被告確實惕勵改過，
    確保無再犯之虞，命被告應於本判決確定之日起6個月內，
    向公庫支付4萬元。
據上論斷，應依刑事訴訟法第455條之1第1項、第3項、第369條
第1項前段、第373條，判決如主文。
本案經檢察官吳宇軒聲請簡易判決處刑，檢察官何金陞到庭執行
職務。　　　　
中　　華　　民　　國　　111 　年　　5 　　月　　30　　日
                  刑事第八庭    審判長法官  梁義順
                                法      官  林于捷
                                法      官  陳彥志
以上正本證明與原本無異。
本件不得上訴。
中　　華　　民　　國　　111 　年　　5 　　月　　30　　日
                                書  記  官　于淑真